臺灣彰化地方法院民事判決
110年度訴字第901號
原      告  陳鈺琳  
訴訟代理人  陳玉芬律師
被      告  林予樂  


訴訟代理人  陳貞宜律師
上列當事人間請求損害賠償事件，本院於民國110年10月18日言
詞辯論終結，判決如下：
    主  文
被告應給付原告新臺幣伍拾萬元，及自民國一百一十年九月二十
八日起，按週年利率百分之五計算之利息。
原告其餘之訴駁回。
訴訟費用由被告負擔二分之一，餘由原告負擔。
本判決原告勝訴部分得假執行。被告如以新臺幣伍拾萬元為原告
預供擔保，得免為假執行。
原告其餘假執行之聲請駁回。
  事實及理由
壹、原告主張：
  緣伊與訴外人謝瑞騰於民國（下同）107年1月1日結婚，婚後
    育有一名未成年子女，被告明知謝瑞騰為有配偶之人，仍與
    其交往、發展不正常之男女交往關係，兩人並於於110年5月
    17、18日，6月1、2日、7月7、8、15、16日分別在臺北市君
    悅酒店及被告位於台北住所發生數次性行為，嚴重介入伊本
    來幸福美滿之家庭。伊於110年7月間為處理不動產事宜時，
    於高鐵雲林站發現謝瑞騰經常駕駛的車輛停放在高鐵站停車
    場時，此與謝瑞騰應有的行程不一致，伊再查看謝瑞騰手機
    後發現被告與謝瑞騰間之LINE訊息對話、臉書社群網站留言
    、謝瑞騰因不明原因匯款給被告，並購買家電給被告，始發
    覺被告與謝瑞騰間有頻繁且不正常聯繫，謝瑞騰亦自承與被
    告在台北市君悦酒店及被告位於台北之居所處發生數次性行
    為，被告與謝瑞騰上開行為顯已達背正常男女基於朋友之社
    交往來互動。原告與被告謝瑞騰雖結為夫妻關係僅短短約莫
    3年光陰，然彼此鶼鲽情深，而被告明知謝瑞騰與原告為夫
    妻關係，仍在原告婚姻關係存續中發展出逾越朋友間一般社
    交行為、悖於倫理道德之男女情愛，被告與謝瑞騰更於前開
    期間内發生數次性交行為，被告不斷破壞原告之家庭圓滿，
    致使原告婚姻破碎，且目前仍有年幼的未成年子女需要照顧
    ，使伊身心俱疲，並致伊面對謝瑞騰時再也無法再如以往般
    的互動，並經常徹夜輾轉難眠而已嚴重影響生活作息，為此
    更前往精神科看診或接受心理諮商，原告所受之精神痛苦難
    以言語表達無遺，爰依民法第184條第1項、第195條第3項等
    規定提起本件訴訟等語。
　並聲明：㈠被告應給付原告1,000,000元整，及自起訴狀繕本
    送達翌日起至清償日止，按年息百分之五計算之利息。㈡訴
    訟費用由被告等負擔。㈢ 原告願供擔保，請准宣告假執行。
    　
貳、被告抗辯稱：　　
　原告提出之穆熙妍Crystal Mu的貼文，被告否認其中Ariel L
    in為被告所使用之名稱，且該臉書帳號顯示之照片亦十分模
    糊，無從確認係被告使用之臉書帳號，況Ariel對暱稱「瑞
    瑞」之人僅為朋友關係，亦無從憑臉書社群網站留言認被告
    有侵害配偶權之行為；原告起訴狀内所附謝瑞騰訂單明細，
    縱認為真，贈送家電時間非特殊節日，亦無足證被告收受原
    告配偶之禮物為情侣間餽贈；原告主張被告與瑞騰發生性行
    為時間地點均未提出任何證據，且與事實不符；謝瑞騰撰寫
    之自白書，因字跡潦草，且内容有經塗改，時序混亂，可見
    當下應係倉促撰寫，不具備任意性，且為審判外之自白，難
    確保其證詞之正確性，且有虛偽高度可能性，並基於避免間
    接鼓勵私人暴力取證，應排除該證據之證據能力；原告提出
    之訂房明細不足證明入住之人為何人，通行明細無從判斷何
    人駕駛及行車目的，故與被告無涉。原告提出之診斷證明因
    107年間已有產後憂鬱情形，亦與被告無關。是原告未能證
    明被告有侵害原告配偶權之行為，原告請求自屬無據等語。
  並聲明：㈠原告之訴駁回。㈡如受不利判決，願供擔保請准免
    假執行。㈢訴訟費用由原告負擔。
參、得心證之理由：
  原告主張伊與謝瑞騰於107年1月1日結婚，育有一名未成年子
    女，被告明知謝瑞騰為有配偶之人，仍與之發展不正常男女
    關係，兩人並於於110年5月17、18日，6月1、2日、7月7、8
    、15、16日間分別在臺北市君悅酒店及被告位於台北住所發
    生數次性行為，另謝瑞騰有因不明原因匯款給被告及購買家
    電給被告之行舉等情，被告與謝瑞騰上開行為顯已達背正常
    男女基於朋友之社交往來互動，致使原告婚姻破碎，伊亦因
    之前往精神科看診或接受心理諮商，爰依民法第184條第1項
    、第195條第3項等規定提起本件訴訟，請求如聲明所示等語
    。被告則以原告提出之穆熙妍Crystal Mu的貼文中Ariel Li
    n並被告所使用之名稱，且臉書帳號顯示之照片亦十分模糊
    ，Ariel於臉書對暱稱「瑞瑞」之人亦稱僅為朋友關係，無
    從憑臉書社群網站留言認被告有侵害配偶權之行為。原告起
    訴狀内所附謝瑞騰訂單明細，縱認為真，贈送家電時間非特
    殊節日，亦無足證被告收受原告配偶之禮物為情侣間餽贈。
    原告主張被告與瑞騰發生性行為時間地點均未提出任何證據
    ，且與事實不符。謝瑞騰撰寫之自白書，不具任意性，有虛
    偽高度可能性，應排除該證據之證據能力。至原告提出之訂
    房明細無法證明入住之人為何人，另通行明細無從判斷何人
    駕駛及行車目的，故均與被告無涉。原告所提出之診斷證明
    亦與被告無關，是被告並無侵害原告配偶權之行為，原告請
    求自屬無據等語置辯。
  經查：　　
　㈠按因故意或過失，不法侵害他人之權利者，負損害賠償責任
    ；故意以背於善良風俗之方法，加損害於他人者亦同；不法
    侵害他人基於父、母、子、女或配偶關係之身分法益而情節
    重大者，被害人雖非財產上之損害，亦得請求賠償相當之金
    額；民法第184條第1項、第195條第1項、第3項分別定有明
    文。而所謂身分權，指基於特定身分而發生的權利。所謂配
    偶權，指配偶間因婚姻而成立以互負誠實義務為內容的權利
    ，屬於身分權之一種。又婚姻係以夫妻之共同生活為其目的
    ，配偶應互相協力保持其共同生活之圓滿安全及幸福，而夫
    妻互守誠實，係為確保其共同生活之圓滿安全及幸福之必要
    條件，故應解為配偶因婚姻契約而互負誠實之義務，配偶之
    一方行為不誠實，破壞共同生活之圓滿安全及幸福者，即為
    違反因婚姻契約之義務，而侵害他方基於配偶關係應受保護
    之身分法益（即配偶權）。惟配偶權之範圍，依上說明應不
    以此為限，凡逾越婚姻誠實義務之行為，諸如與配偶以外之
    人同宿一室、摟抱、親吻或其他等行為，依社會一般通念，
    足以破壞夫妻共同生活圓滿及幸福，而有違婚姻關係配偶間
    應負之誠實義務者，均屬之。因此，如於明知對方為有配偶
    之人前提下，仍與對方於情感上糾葛不清，發生親密往來接
    觸，顯將使他方配偶情感深受打擊，動搖對方家庭生活之圓
    滿安全與幸福，即屬故意以背於善良風俗之方法，加損害於
    對方配偶之配偶權，且屬情節重大，對於他方之配偶自應構
    成侵權行為，並不以有通姦或相姦行為為必要。　　
　㈡原告主張被告明知謝瑞騰與原告之婚姻關係現仍存續中，仍
    於聲明書所示時間於被告台北住處與君悅酒店與謝瑞騰發生
    性行為，其行為已侵害原告之配偶權乙節，為被告所否認。
　⒈按當事人主張有利於己之事實者，就其事實有舉證之責任，
    民事訴訟法第277 條前段定有明文。是各當事人就其所主張
    有利於己之事實，均應負舉證之責，如原告於起訴原因已有
    適當之證明者，被告欲否認其主張，即不得不更舉反證。倘
    其於抗辯事實並無確實證明方法，僅以空言爭執者，當難認
    定其抗辯事實之真正，而應為其不利益之裁判（最高法院19
    年上字第2345號判例、87年度台上字第730號裁判意旨可資
    參照）。次按應證之事實雖無直接證據足資證明，但可應用
    經驗法則，依已明瞭之間接事實，推定其真偽。是以證明應
    證事實之證據資料，並不以可直接單獨證明之直接證據為限
    ，凡先綜合其他情狀，證明某事實，再由某事實為推理的證
    明應證事實，而該間接事實與應證事實之間，依經驗法則及
    論理法則已足推認其有因果關係存在者，自非以直接證明應
    證事實為必要。原告主張被告與謝瑞騰有不正常交往，惟被
    告否認之，依前引規定及說明，原告就被告與謝瑞騰間有不
    正常交往此一利己事實應先負舉證責任，倘原告已提出適當
    之證明，即應由被告負責提出反證，推翻原告之舉證。
　⒉①被告係設籍於彰化縣此有被告戶籍資料在卷可稽，惟依謝瑞
    騰訂單資料(見本院卷第39頁至第41頁)可知，該訂購之家電
    係送被告位於台北市居所，則被告實際居住地為台北市，即
    堪認定。②此外依謝瑞騰前開訂單資料，其贈送之物品為價
    值11,000元之除濕機及4,990元之投影機，雖其贈送時間並
    非特定節日，且家電亦非一般男女交往會贈送之禮品，然其
    價值亦已逾越一般交友之餽贈。③再依原告提出之謝瑞騰聲
    明書(見本院卷第43頁，下稱系爭說明書)所載，謝瑞騰於10
    9年間認識被告，並分別於110年5月17、18日，6月1、2日、
    7月7、8、15、16日與被告有發生性行為，被告辯稱系爭說
    明書非謝瑞騰出於自由意志所書寫，為此本院當庭勘驗謝瑞
    騰書寫聲明書狀況之光碟，謝瑞騰雖有於書寫聲明書過程中
    與女性交談，然書寫過程仍出於自由意志，並無不法取證情
    事，另佐以原告確於同年5月17日經常於高速公路有數百公
    里通行里程，並於5月17、18日有台北君悅酒店明細及客房
    費用支出，此有台北君悅飯店客房費用明細與ETAG通行證明
    可證(見本院卷第45頁至第70頁)，又被告彼時實際居所位於
    台北市，則上開證據相互勾稽，已足證謝瑞騰於5月17、18
    日間有夜宿台北君悅酒店。④另佐以本院當庭勘驗被告堂弟
    與原告間對話錄音，被告堂弟確有向原告表示「我們確實破
    壞人家家庭」等語，被告堂妹亦於LINE中表示「外遇已經是
    事實」等語，足徵被告家人均已知情被告介入原告家庭之事
    實。是本院綜合上情，認被告行為確有背於善良風俗，且已
    侵害原告之配偶權即原告所享有普通朋友以外情感交往之獨
    占權益，達破壞婚姻制度下共同生活之信賴基礎程度，情節
    難謂不重大，已構成侵權行為。
　㈢次按，慰藉金之賠償須以人格權遭遇侵害，使精神上受有痛
    苦為必要，其核給之標準固與財產上損害之計算不同，然非
    不可斟酌雙方身分資力與加害程度，及其他各種情形核定相
    當之數額（最高法院51年度台上字第223 號判決要旨可資參
    照）。經查，本件被告之上開行為，已侵害原告基於配偶關
    係之身分法益，且情節重大等情，業如前述，被告自應賠償
    原告非財產上之損害。本院審酌原告學歷為碩士，目前擔任
    代理教師，107至109年報稅給付總額分別為448,508、276,6
    19、531,191元，名下有數筆不動產、汽車及股票；被告大
    學畢業，目前待業中，先前從事信用卡業務，107至109年年
    報稅給付總額分別為220,063、478,423、521,249元，名下
    無財產等情，有兩造之稅務電子閘門財產所得調件明細表在
    卷可稽（見本院卷第90頁至第113頁）。是本院綜合兩造上
    開身分、地位、經濟情況，原告家庭關係因此產生之變化及
    原告所受之精神上痛苦等一切情狀，認原告請求被告賠償10
    0萬元尚屬過高，應以50萬元為適當，逾此部分之請求，即
    非有據，不應准許。
　㈣末按給付無確定期限者，債務人於債權人得請求給付時，經
    其催告而未為給付，自受催告時起，負遲延責任。其經債權
    人起訴而送達訴狀，與催告有同一之效力；又遲延之債務，
    以支付金錢為標的者，債權人得請求依法定利率計算之遲延
    利息；應付利息之債務，其利率未經約定，亦無法律可據者
    ，週年利率為百分之五，民法第229 條第2 項、第233 條第
    1 項前段及第203 條分別定有明文。查：本件係屬侵權行為
    損害賠償之債，其給付無確定期限，又係以支付金錢為標的
    ，則依前揭規定，原告自得依上開規定請求被告加付遲延利
    息。從而，原告本於侵權行為法律關係，請求被告給付自起
    訴狀繕本送達之翌日起（即自110年9月28日起，此有送達回
    證在卷可稽【見本院第116頁】），至清償日止，按年息百
    分之5計算之遲延利息，洵屬有據。
　㈤綜上所述，原告依民法第184條第1項後段、第195條第3項規
    定，請求被告給付原告50萬元，及自110年9月28日起均至清
    償日止，按年息5％計算之利息，為有理由，應予准許。逾此
    範圍之請求，為無理由，應予駁回。
肆、本件原告勝訴部分，係所命給付之金額未逾50萬元之判決，
    依民事訴訟法第389條第1項第5款之規定，應依職權宣告假
    執行，此部分原告雖陳明願供擔保聲請宣告假執行，然其聲
    請僅係促使法院為職權之發動，爰不另為假執行准駁之諭知
    。並另就被告之聲請，准被告如預供擔保，得免為假執行；
    至原告其餘假執行之聲請，因訴之駁回而失所附麗，應予駁
    回。
伍、本件事證已臻明確，兩造其餘攻擊防禦方法及所提證據，經
    本院審酌後，認於判決結果均不生影響，爰不一一論駁。
陸、訴訟費用負擔之依據：民事訴訟法第79條、第389條第1項第
    5款、第392條第2項。
中　　華　　民　　國　　110 　年　　10　　月　　29　　日
                  民事第一庭    法　官　洪志賢
以上正本係照原本作成。
如對判決上訴，應於判決送達後20日內向本院提出上訴狀。如委
任律師提起上訴者，應一併繳納上訴審裁判費。
中　　華　　民　　國　　110 　年　　10　　月　　29　　日
                                書記官  林嘉賢